高雄高等行政法院裁定
　　　　　　　　　　　　　　　　　　九十四年度停字第八號
聲　請　人　中國石油化學工業開發股份有限公司
代　表　人　甲　○
訴訟代理人　聶開國　律師
　　　　　　吳文琳　律師
　　　　　　馬志平　律師
相　對　人　台南市政府
代　表　人　乙○○　○○
上列當事人間因土壤及地下水污染整治法事件，聲請人聲請停止
原處分之執行。本院裁定如下：
    主  文
聲請駁回。
聲請程序費用由聲請人負擔。
    理  由
一、按行政訴訟繫屬中，當事人對於中央或地方行政機關之處分
    ，固得請求停止執行，但須以原處分或決定之執行，將發生
    難於回復之損害，且有急迫情事者，始得聲請行政法院裁定
    停止執行，此觀行政訴訟法第一百十六條第二項前段規定甚
    明。又所謂難於回復之損害，係指其損害不能回復原狀，或
    不能以金錢賠償，或在一般社會通念上，如為執行可認達到
    回復困難之程度而言，合先敘明。
二、本件聲請人聲請意旨略以：(一)查訴外人台灣業股份有限公
    司（以下簡稱台公司）及其台南安順廠於民國（下同）七
    十一年初奉行政院經濟部命令裁撤關廠，而由聲請人配合政
    府政策合併台公司，因而取得台公司台南安順廠坐落於
    台南市○○區○○段六六八、六六八之一、六六八之二、六
    六八之四至之六地號全部土地，同段五五四之二、五四三之
    二、五四五地號之全部土地及同段五五○、五五一、五五二
    地號緊鄰二等九號道路以東五十公尺範圍內之土地（下稱系
    爭土地）所有權。但聲請人對於系爭土地未曾有過利用或開
    發行為，詎相對人將安順廠區公告為土壤污染控制場址，嗣
    相對人再以土壤及地下水基金會已於九十二年四月九日代為
    支應「中石化安順廠海水貯水池及鹿耳門溪出海口魚體戴奧
    辛含量採體及檢體計畫」費用，命聲請人限期繳納，聲請人
    屆期未繳納，相對人遂依土壤及地下水污染整治法（下稱土
    污法）第三十八條規定加計兩倍費用，連同應繳納費用「中
    石化安順廠海水貯水池及鹿耳門溪出海口魚體戴奧辛含量採
    體及檢體計畫」費用新台幣（下同）六十五萬二千二百二十
    一元，命聲請人繳納一百九十五萬六千六百六十元。然系爭
    土地係因聲請人與台公司合併，始登記於聲請人名下，斯
    時安順廠早已關廠兩年，聲請人未對系爭土地有何開發利用
    行為，縱令系爭土地有污染，絕非聲請人行為所致。且台
    公司究竟有無污染行為，亦未見相對人調查述明，是聲請人
    是否為系爭土地之污染行為人即有疑義，相對人竟命聲請人
    繳納上述費用，即有違誤。(二)又土污法並未規定污染行為人
    身分得依合併關係而由他人繼受之，故必須污染行為人本身
    從事土污法第二條第十二款行為，始足當之，而不得妄加擴
    張污染行為人認定之範圍，否則即與罪刑法定主義相違，則
    相對人認定台公司造成之污染應由聲請人承受，係罔顧罪
    刑法定主義及處罰法定主義，要不待言。而公法上權利義務
    ，如係因個人而生者，具有一身專屬性，並不因此移轉於繼
    受人，是該項責任因台公司之消滅而消滅，並不移轉與聲
    請人。(三)再查，系爭土地於安順廠於七十一年五月關廠後，
    即未為任何開發使用，足徵安順廠縱有任何污染行為，其行
    為早於安順廠關閉後即已停止，而侵權行為消滅時效之起算
    ，依民法第一百九十七條規定，係自侵權行為時起逾十年而
    消滅，則安順廠縱有污染行為，其時效業於八十一年四月消
    滅，相對人仍執意處分，顯有未依法行政之嫌。且相對人對
    聲請人科處兩倍罰緩，顯違反比例原則，亦非合義務之裁量
    。(四)另相對人九十三年五月十日南市環水字第○九三○三○
    一二五一○號之行政處分並未撤銷，而該行政處分復包括「
    中石化安順廠海水貯水池及鹿耳門溪出海口魚體戴奧辛含量
    採體及檢體計畫」費用六十五萬二千二百二十一元，倘相對
    人於九十三年八月三十一日命聲請人繳納一百九十五萬六千
    六百六十元之原處分及相對人九十三年五月十日行政處分均
    維持，將造成聲請人重複繳納「中石化安順廠海水貯水池及
    鹿耳門溪出海口魚體戴奧辛含量採體及檢體計畫」之費用，
    顯於法不合。甚且，系爭土地之戴奧辛污染源自於生產五氯
    酚，而台公司係奉經濟部之命生產，故經濟部始為系爭土
    地之罪魁禍首。(五)相對人依土污法之規定，命聲請人繳納六
    十五萬二千二百二十一元，係以聲請人為系爭土地之污染行
    為人為前提；倘聲請人依相對人所為之行政處分繳納系爭款
    項，不啻承認聲請人為系爭土地之污染行為人，聲請人將立
    即面臨當地居民高達數十億元之天價求償費用，及永無寧日
    之污染整治及後續鉅額之相關賠償事宜，此為任何正常營運
    公司均無法長期負擔且無法預期之損害賠償。抑有甚者，聲
    請人為一上市公司，任何重大訴訟案件或足以影響聲請人權
    益之重大行為，聲請人均有揭露之義務，而聲請人一但被認
    定為系爭土地之污染行為人，對聲請人而言，絕對屬於重大
    事項，自有揭露之必要。而一旦揭露，聲請人之股價，絕對
    應聲下跌，如此非僅將對股東權益造成無法彌補之損害，且
    影響銀行團對聲請人繼續借貸之意願。是本件應已符合行政
    訴訟法第一百十六條第二項前段之規定，顯有必要予以停止
    執行云云。
三、經查，本件聲請人係就相對人對其違反土污法事件，通知其
    依土污法第三十八條規定繳納一百九十五萬六千六百六十元
    土壤整治費用之行政處分（九十三年八月三十一日南市環水
    字第○九三○三○二三七四○號函），聲請停止執行。惟查
    相對人之上開行政處分，乃屬命聲請人金錢給付之處分，是
    項行政處分之執行，乃屬公法上金錢給付義務之執行，其執
    行方法，自得選擇「金錢」作為執行之標的物，且該處分縱
    不停止執行，而日後該處分卻遭訴願機關或行政法院予以撤
    銷確定，則依一般社會通念上，相對人要非無法以同等之金
    錢填補聲請人之損害，殊不會發生難以回復損害之情形，自
    難謂符合停止執行之要件。又聲請人指稱倘其依相對人所為
    之行政處分繳納系爭款項，不啻承認聲請人為系爭土地之污
    染行為人，聲請人將立即面臨當地居民高達數十億元之天價
    求償費用，及永無寧日之污染整治及後續鉅額之相關賠償事
    宜，並將使聲請人之股價應聲下跌，不惟將對股東權益造成
    無法彌補之損害，且影響銀行團對聲請人繼續借貸之意願云
    云，然上揭情形，純屬聲請人之臆測，並無客觀具體事實，
    足以證明其所稱之情事必然發生，準此，聲請人聲請裁定命
    停止相對人上揭通知其繳納費用之執行，核與首揭行政訴訟
    法第一百十六條第二項前段規定之停止執行要件並不相符，
    自不應准許。
四、爰依行政訴訟法第一百零四條、民事訴訟法第九十五條、第
    七十八條，裁定如主文。
中　　華　　民　　國　　94　　年　 　4　　月　 29  　 日
                  第三庭審判長法  官   江幸垠
                              法  官   戴見草
                              法  官   邱政強
以上正本係照原本作成。
如不服本裁定，應於裁定送達後10日內以書狀敘明理由，經本院
向最高行政法院提出抗告（須按對造人數附具繕本）；並應預繳
送達用掛號郵票6份（每份34元）。
中　　華　　民　　國　　94　　年　 　4　　月　 29  　 日
                              書記官   藍慶道
